【裁判字號】    88,上易,4906
【裁判日期】    890121
【裁判案由】    侵占
【裁判全文】
臺灣高等法院刑事判決                          八十八年度上易字第四九六號
    上  訴  人
    即  被  告  甲○○
右上訴人，因侵占案件，不服臺灣台北地方法院八十八年度易字第一九五四號，中華
民國八十八年九月八日第一審判決（起訴案號：臺灣台北地方法院檢察署八十七年度
偵字第二六三八五號）提起上訴，本院判決如左：
    主      文
上訴駁回。
    事      實
甲○○於民國（以下同）八十七年四月一日，在台北市○○街五號向乙○○承租車牌
號碼為ＢＺ－七○七號計程車一輛（該車登記為仁友交通有限公司所有，乙○○為該
公司實際負責人），言明每日租金為新台幣（下同）一千零一十元，每五日付款一次
，租金逾二期未付者，視同違約，出租人得終止租約收回車輛。該甲○○於租得上開
計程車後，竟意圖為自己不法之所有，基於侵占之犯意，於八十七年九月間不繼續繳
納租金，在台北市某地反而將其持有之上開計程車侵占入己使用。因甲○○不與乙○
○聯絡，致乙○○遍尋未著，乙○○乃於八十七年十月十九日委請律師發函予甲○○
終止雙方租賃關係，然甲○○於接獲律師函後仍未處理。嗣至乙○○於八十七年十二
月間向檢察官提起本件告訴後，甲○○始於檢察官偵查中（八十八年四月二十日）將
上開計程車交還乙○○。
案經乙○○訴請台灣台北地方法院檢察署檢察官偵查起訴。
    理      由
一、訊據上訴人即被告甲○○固坦承於八十七年四月一日，向告訴人乙○○租得右開
    計程車，及自八十七年九月間起即未繳付租金，亦未主動與告訴人聯絡，及曾收
    受告訴人委請律師所發之終止租約律師函，暨於檢察官偵查中始將上開計程車交
    還告訴人等情，惟矢口否認有何侵占犯行，並辯稱「伊生病，無法開車繳租金，
    並無侵占犯意」云云。惟查右揭事實業據告訴人指訴綦詳，此外復有計程車租賃
    契約書影本、汽車新領牌照登記書影本、徐家福律師八十七年十月十九日（８７
    ）信律○八○五號律師函影本、郵局回執影本附卷可佐。再參酌被告坦承自八十
    七年九月間起即未依約繳納租金，其卻仍繼續駕駛上開計程車營業等情（見原審
    八十八年八月二十五日審判筆錄），但卻未能主動與告訴人聯絡如何補繳租金或
    交還汽車等情以觀，足見被告自八十七年九月間即有侵占意圖並著手實施甚明，
    蓋被告苟無侵占犯意，其儘可於無繼續繳納租金能力時，主動與告訴人聯絡討論
    如何延緩繳納租金時間或終止租約交還計程車事宜，然被告竟完全置之不理，且
    繼續使用該計程車營生，謂其無侵占意圖顯與常情不符，是其所辯不足採信，事
    證已臻明確，被告犯行應堪認定。
二、核被告所為，係犯刑法第三百三十五條第一項之侵占罪。
三、原審認被告罪證明確，適用刑法第三百三十五條第一項、罰金罰鍰提高標準條例
    第一條前段之規定，並審酌被告犯罪之情節，所生危害程度，暨犯後態度等一切
    情狀，量處有期徒刑肆月。經核原判決認事用法，並無不合，量刑亦屬妥適，上
    訴人即被告上訴意旨，仍執前詞，否認犯罪，指摘原判決不當，為無理由，應予
    駁回。
據上論斷，應依刑事訴訟法第三百六十八條，判決如主文。
本案經檢察官曾忠己到庭執行職務。
中     華     民     國    八十九   年      一        月      二十一    日
                             臺灣高等法院刑事第六庭
                                 審判長法  官  陳  春  秋
                                       法  官  高  明  哲
                                       法官  黃  賽  月
右正本證明與原本無異。
不得上訴。
                                       書記官  廖  麗  蓮
中     華     民     國    八十九   年      一        月      二十五    日
附錄：本案論罪科刑法條全文
刑法第三百三十五條
意圖為自己或第三人不法之所有，而侵占自己持有他人之物者，處五年以下有期徒刑
、拘役或科或併科一千元以下罰金。
前項之未遂犯罰之。


司法院資訊處製作；財團法人民間司法改革基金會備份。
